【裁判字號】    99,抗,4
【裁判日期】    990323
【裁判案由】    本票裁定
【裁判全文】
臺灣臺東地方法院民事裁定                 99年度抗字第4號
抗  告  人  丙○○  
相  對  人  甲○○  
代  理  人  乙○○  
上列當事人間請求本票裁定事件，抗告人對於民國99年3月2日本
院所為之99年度司票字第50號裁定提起抗告，本院裁定如下：
    主  文
抗告駁回。
抗告程序費用新台幣壹仟元由抗告人負擔。
    理  由 
一、抗告人抗告意旨略以：抗告人確曾於民國97年11月12日開立
    票號：CH No_428326、到期日98年3月12日、面額新臺幣（
    下同）50,000元之本票乙紙（下稱系爭本票）向相對人借款
    ，惟相對人以3分之重利先預扣半年利息9,000元，抗告人僅
    實收41,000元，並按月支付利息1,500元給相對人，迄今已1
    年之久，由於抗告人收入有限，相對人要求 1次付清借款，
    抗告人顯有困難，祈能分期清償，而抗告人有誠意還款，強
    制執行對相對人無實際利益可得的情況下，原裁定准予強制
    執行實非適法等語，並聲明廢棄原裁定，更為合法裁定。
二、本件相對人於原審主張：其執有抗告人所簽發之系爭本票，
    詎經相對人提示後未獲付款，為此爰依票據法第123條及非
    訟事件法第194條之規定向法院聲請裁定許可強制執行。
三、按執票人向本票發票人行使追索權時，得聲請法院裁定後強
    制執行，票據法第 123條定有明文。本票執票人，依前開規
    定，聲請法院裁定許可對發票人強制執行，性質上係屬非訟
    事件，此項聲請之裁定及抗告法院之裁定，僅依非訟事件程
    序以審查強制執行許可與否，並無確定實體上法律關係存否
    之效力，如發票人就票據債務之存否有爭執時，應由發票人
    另提起確認之訴，以資解決，此有最高法院57年台抗字第76
    號判例之意旨可資參照。
四、經查，本件抗告人固主張其與相對人之借款僅實收41,000元
    ，相對人收有重利，且其已按月繳付1,500元利息達1年之久
    ，本件強制執行對相對人無實際利益可得，原裁定顯非適法
    云云，惟抗告意旨所述顯係當事人間之票據債務關係是否有
    效存在及其清償數額究係為何等實體認定問題，核屬實體法
    上之爭執，依上開說明，非訟程序不得加以審究，應由發票
    人另提起確認之訴，由法院就實體上之法律關係予以審斷。
    至於抗告人主張祈能分期清償，僅屬抗告人個人主觀上願如
    何清償本件本票債權之方式，核與原裁定是否合法無涉。從
    而，原裁定為形式上審查後據以裁定准予強制執行，並無不
    當，抗告意旨仍指摘原裁定不當，求予廢棄，顯無理由，應
    予駁回。
五、據上論結，本件抗告為無理由，爰依非訟事件法第21條第2
    項、第24條第1項、第46條，民事訴訟法第495條之1第1項、
    第449條第1項、第78條，裁定如主文。
中    華    民    國    99    年     3    月    23    日
                  民事庭    審判長法  官  李芳南
                                  法  官  陳兆翔        
                                  法  官  楊憶忠
以上正本係照原本作成。
如不服本裁定，僅得於收受本裁定正本送達後10日內，以適用法
規顯有錯誤為理由，向本院提出再抗告狀。
中    華    民    國    99    年     3    月    23    日
                                  書記官  林建成

司法院資訊處製作；財團法人民間司法改革基金會備份。
